臺灣彰化地方法院民事判決　　　　九十二年度訴字第七四０號
　　原　　　告　戊○
　　　　　　　　丙○
　　共　　　同
　　訴訟代理人　陳忠雨律師
　　　　　　　　乙○○
　　被　　　告　甲○○○○○○.
　　　　　　　　丁○○
　　上　一　人
　　訴訟代理人　朱清雄律師
上列當事人間分配表異議之訴事件，本院於民國九十四年六月十
五日辯論終結，判決如下：
    主      文
原告之訴駁回。
訴訟費用由原告負擔。
    事實及理由
一、本件被告經合法通知，未於言詞辯論期日到場，核無民事訴
    訟法第三百八十六條所列各款情形，爰依原告之聲請，由其
    一造辯論而為判決。
二、本件原告主張：（一）緣被告丁○○參與鈞院九十一年度執
    秋字第一一一七二號強制執行事件（下稱系爭執行事件）之
    分配，無非以本件被告甲○○○○○○與訴外人陳富雄即陳
    吉雄於民國（下同）八十五年一月三十日，將其等所有坐落
    彰化縣田尾鄉○○○段二八六、二八六之七地號土地設定抵
    押予被告丁○○及訴外人范正憲，本金最高限額新台幣（下
    同）二千萬元，債權範圍各二分之一，而陳富雄及本件被告
    方家秀向其所借款項六百九十五萬元，從未付息，亦未清償
    ；迄參與鈞院八十九年度執字第九三四九號強制執行事件之
    分配時，尚欠本息共九百二十六萬三千九百十七元，而僅受
    分配七十六萬九千三百四十五元，仍欠八百四十九萬四千五
    百七十二元；嗣再參與鈞院八十九年度執字第九三四九號之
    一分配時，僅受分配一百七十一萬九千七百五十七元，尚欠
    六百七十七萬四千八百十五元，故被告丁○○以債權原本六
    百七十七萬四千八百十五元參與系爭執行事件之分配。惟查
    ，上開借款並非實在，蓋依台灣彰化地方法院檢察署八十五
    年度偵字第二三七六號不起訴處分書，被告丁○○於上開偵
    查案件之供述，似有向陳富雄購買房屋，而未獲點交情事，
    但被告丁○○設若確有付錢向陳富雄購屋而未點交，亦屬債
    務不履行問題，應可解約請求還款，然其間買賣迄無解約情
    事，縱有付價金亦非抵押債權可比，從而被告丁○○之抵押
    債權不存在，事證昭彰；而被告丁○○竟以系爭抵押債權參
    與分配，自有未當。另查，被告丁○○之債權如屬購屋之付
    款，則與本件無關，其參與分配，依法不合。（二）再者，
    被告丁○○如主張其有借款予被告方家秀及訴外人陳富雄六
    百九十五萬元之事實，自應就該事實負舉證之責。查被告丁
    ○○與被告甲○○○○○○及陳富雄即陳吉雄所設定之抵押
    物有坐落彰化縣田尾鄉○○段三０之二七、三０之三六，及
    田尾鄉○○○段二四二之七、二四二之八、二八六、二八六
    之七、六一三等七筆土地，其中饒平厝段二四二之七及二四
    二之八地號，面積依序為四九三平方公尺、九五０平方公尺
    ，原權利範圍全部均為被告陳方萍即方家秀所有，但該二筆
    土地竟均於以買賣為原因移轉登記與被告丁○○所有，且該
    二筆土地之買賣時間，係在鈞院八十九年度執字第九三四九
    號執行中，如被告方家秀有積欠被告丁○○金錢之事實，被
    告丁○○必定主張買賣價金與抵押債權抵銷，不可能再付價
    金予被告方家秀。果若如此，被告丁○○參與分配之債權額
    自應因抵銷而消滅或減少，但被告丁○○參與分配之債權金
    額並未減少，顯違經驗法則。又設如被告丁○○主張該買賣
    有付價金，則顯違常情，豈有抵押債權未受清償，抵押權人
    又以現金承購抵押物而危害其債權擔保之理？足見該買賣亦
    出虛偽買賣甚明。據此，足證被告丁○○與被告方家秀及訴
    外人陳富雄互相勾結，偽造債權參與分配，又虛偽買賣將被
    告方家秀所有土地移轉登記與被告丁○○名下，以達脫產之
    目的甚明。（三）另被告丁○○雖提出匯款回條證明伊有借
    錢與陳富雄，惟查，經由金融機構電匯金錢予他人，匯款單
    據上不必載明匯款原因，故無從僅由電匯之事實即認匯款即
    是借款。況查被告丁○○在彰化縣二林鎮農會之帳戶，自八
    十四年十二月十一日起至八十五年二月十二日止，除八十五
    年一月二十二日存入、同年月二十四日領出轉匯給陳富雄之
    一百三十萬元，係為原告所指陳富雄與丁○○間製造之假債
    權外，於上開期間確無大額款項出入（見卷附之二林鎮農會
    交易明細表）；經詳細勾稽核對陳富雄於彰化縣田尾鄉農會
    、中國農民銀行北斗分行之存款資料明細表（帳號依序為0
    0000000000000、00000000000）
    ，丁○○於二林鎮農會之交易明細表（帳號0000000
    ），丁○○匯款給陳富雄之匯款回條等資料，渠等帳戶款項
    出入情形如下：陳富雄於八十五年一月二十日從田尾鄉農會
    帳戶提領現金二百十萬元，同日存入同帳戶現金一百十萬元
    ，尚餘一百萬元現金在陳富雄身上；其又於八十五年一月二
    十二日從該帳戶提領現金一百萬元，總計在陳富雄處有二百
    萬元現金，而同樣在陳富雄有二百萬元現金之八十五年一月
    二十二日，丁○○也有二百萬元現金，其中一百三十萬元於
    當日存入其二林鎮農會帳戶，其餘七十萬元也是當日匯入陳
    富雄之中國農民銀行北斗分行帳戶，丁○○則於二日後之八
    十五年一月二十四日提領其於同年月二十二日存入之現金一
    百三十萬元，並於當日分二筆，每筆各六十五萬元，分別匯
    入陳富雄之田尾鄉農會、中國農民銀行北斗分行帳戶，上開
    存支情況顯然異常。再參酌陳富雄之存款餘額，經常保有數
    十萬元，甚至數百萬元，顯無欠缺金錢，豈有向丁○○借款
    之必要？再從丁○○、陳富雄二人之存款情況而言，陳富雄
    較富裕，丁○○比較窮，倘如丁○○向陳富雄借錢是正常，
    陳富雄向丁○○借錢顯不正常，據此足見丁○○無款可借陳
    富雄。且查，上開被告丁○○匯款予陳富雄之日期，均與被
    告丁○○參與鈞院八十九年執字第九三四九號強制執行事件
    之分配起息日期（即八十五年一月三、十八、二十五、二十
    九日，及同年二月二十日）不同。綜上可知，被告丁○○匯
    給陳富雄之上開三筆款項（七十萬元、六十五萬元、六十五
    萬元）共二百萬元實係陳富雄所提供，用作匯入陳富雄前揭
    銀行帳戶取得憑證以製造假債權甚明。（四）再查被告丁○
    ○獨資經營之金藤農產行，資本額僅四萬六千元，且八十五
    年度之營利所得僅三萬八千五百九十二元，而被告丁○○卻
    辯稱其係賣冬瓜大販，財力雄厚云云，又倘若被告丁○○財
    力雄厚，為何其經營之金藤農產行八十五年度營利所得僅三
    萬八千五百九十二元？且其又為何須受僱於金諭興業有限公
    司，領得年薪資所得二十萬零四百九十元？基此，在在顯示
    被告丁○○根本無資力出借六百九十五萬元鉅款予陳富雄、
    方家秀夫婦。依此，亦足見被告丁○○根本無力代償陳富雄
    積欠田尾鄉農會之三百二十萬元債務，而該筆三百二十萬元
    鉅款於八十九年三月二十三日雖以被告丁○○名義匯入訴外
    人蕭灣設於田尾鄉農會之帳戶，然此係訴外人莊永政所提供
    ，故此筆以被告丁○○名義之匯款也是為了取得憑證以製造
    假債權。（五）台灣高等法院台中分院九十二年度上字第三
    七○號分配表異議之訴等事件並無審酌原告於本件提出之營
    利事業登記證、綜合所得稅核定通知書等資料，且因陳富雄
    未於上開事件程序中到場，致無法進行隔離訊問，故上開高
    院判決實存有未盡調查證據之情等語。並聲明：求為判決（
    一）確認鈞院九十一年度執字第一一一七二號強制執行事件
    分配表所列被告丁○○對被告甲○○○○○○新台幣七百萬
    四千零四十五元之債權不存在。（二）鈞院九十一年度執字
    第一一一七二號強制執行事件分配表所列被丁○○分配金額
    新台幣一百八十萬六千五百八十三元全部剔除，改分配予原
    告按債權額比例分配。（三）訴訟費用由被告等負擔。
三、被告方家秀、丁○○未於言詞辯論期日到庭，被告方家秀亦
    未提出書狀為何聲明、陳述，被告丁○○前於準備程序則以
    ：（一）依鈞院九十二年度訴字第三六號、台中高分院九十
    二年度上字第三七○號，及最高法院九十四年度台上字第二
    六二號民事確定裁判，足認被告丁○○確有借系爭款項予訴
    外人陳富雄。（二）被告丁○○係賣冬瓜之大販，財力雄厚
    ，故除借系爭款項予陳富雄外，另於八十九年三月二十三日
    代陳富雄及本件被告方家秀向其等之第一順位抵押權人彰化
    縣田尾鄉農會清償三百二十萬元債務，而將該款項匯給田尾
    鄉農會主管蕭灣，故田尾鄉農會未在鈞院九十一年度執秋字
    第一一一七二號強制執行事件主張債權，惟該三百二十萬元
    之債權與本件系爭債權不相同。因被告丁○○代為清償該債
    務，故陳富雄及本件被告方家秀將方家秀所有坐落彰化縣田
    尾鄉○○○段二四二之七、二四二之八地號土地以買賣原因
    移轉登記予被告丁○○等語資為抗辯，並聲明：求為判決（
    一）原告之訴駁回。（二）訴訟費用由原告負擔。
四、兩造不爭執之事實：
    被告丁○○前以訴外人陳富雄於八十五年一月三十日提供所
    有坐落彰化縣田尾鄉○○○段六一三等地號土地予被告丁○
    ○及訴外人范正憲設定本金最高限額二千萬元抵押權，債權
    範圍各二分之一，嗣後訴外人陳富雄向被告丁○○借款六百
    九十五萬元，然未清償本息為由，而參與本院八十九年度執
    育字第九三四九號強制執行之分配，系爭事件債權人楊柱、
    林志鵬、李文禮對被告丁○○、陳富雄提起分配表異議之訴
    ，請求判決：（一）確認被告丁○○對陳富雄之債權不存在
    。（二）鈞院八十九年度執育字第九三四九號債權分配表(一)
    ，被告丁○○應分配之金額七十六萬九千三百四十五元及其
    執行費一萬三千六百七十七元；同案號分配表(二)被告丁○○
    應分配之金額一百七十一萬九千七百五十七元及其執行費三
    萬四千九百七十三元，應予取消，分配予原告。本院審理後
    ，認被告丁○○對上揭強制執行事件之債務人陳富雄有債權
    存在，並據以參與分配，本院民事執行處准依其數額列入分
    配，並無不合，爰於九十二年八月廿九日以九十二年度訴字
    第三六號民事判決原告之訴駁回，訴訟費用由原告負擔。原
    告不服提起上訴（其中原告楊柱提起上訴後，又撤回上訴）
    ，經台灣高等法院台中分院審理後，仍維持原判，於九十三
    年十一月二日以九十二年度上字第三七０號民事判決駁回上
    訴，上訴人再上訴最高法院，惟因上訴不合法，旋於九十四
    年二月十七日經最高法院以九十四年度台上字第二六二號民
    事裁定駁回上訴確定。
五、得心證之理由：
    （一）查原告為本院九十一年度執字第一一一七二號強制執
          行事件之執行債權人，被告方家秀為執行債務人，被
          告丁○○為參與分配債權人，被告丁○○與訴外人范
          正憲就被告方家秀所有座落彰化縣田尾鄉○○○段二
          八六、二八六─七地號土地（權利範圍各為六八０分
          之四七七）設定二千萬元之本金最高限額抵押權，債
          權範圍各二分之一，被告丁○○於上開執行事件中，
          以其參與本院八十九年度執字第九三四九號強制執行
          事件之分配時，尚欠本息共九百二十六萬三千九百十
          七元，而僅受分配七十六萬九千三百四十五元，仍欠
          八百四十九萬四千五百七十二元；嗣再參與本院八十
          九年度執字第九三四九號之一分配時，僅受分配一百
          七十一萬九千七百五十七元，尚欠六百七十七萬四千
          八百十五元，故被告丁○○以第一順位抵押權人之地
          位，就債權原本六百七十七萬四千八百十五元聲明參
          與分配，該執行程序於九十二年六月廿六日製作之分
          配表記載被告丁○○應受之分配金額為第一順位抵押
          債權一百八十萬六千五百八十三元，尚欠本息五百一
          十九萬七千四百六十二元，致原告之債權均無法受償
          之事實，業據告提出本院九十一年度執字第一一一七
          二號強制執行金額計算書分配、八十九年度執字第九
          三四九號分配表(一)、八十九年度執字第九三四九號之
          一分配表(二)及土地登記謄本為證，且為兩造所不爭，
          並經本院依職權調閱本院八十九年度執字第九三四九
          號、九十一年度執字第一一一七二號執行卷宗查核無
          訛，自堪信為真實。
    （二）原告復主張被告方家秀於九十一年九月十八日將其所
          有座落彰化縣田尾鄉○○○段二四二之七、二四二之
          八地號土地，以買賣為原因移轉登記為被告丁○○所
          有，但被告丁○○參與鈞院九十一年度執字第一一一
          七二號執行程序分配之債權額並未減少，顯見被告曾
          樹滕聲明參與分配之債權為虛偽等語，被告丁○○則
          以除借款予陳富雄外，另於八十九年三月二十三日代
          陳富雄及本件被告方家秀向其等之第一順位抵押權人
          彰化縣田尾鄉農會清償三百二十萬元債務，而將該款
          項匯給田尾鄉農會主管蕭灣，故田尾鄉農會未在鈞院
          九十一年度執秋字第一一一七二號強制執行事件主張
          債權，惟該三百二十萬元之債權與本件系爭債權不相
          同，因被告丁○○代為清償該債務，故陳富雄及本件
          被告方家秀將方家秀所有坐落彰化縣田尾鄉○○○段
          二四二之七、二四二之八地號土地以買賣原因移轉登
          記予被告丁○○等語資為抗辯，並提出匯款回條影本
          七紙以佐其說，尚非無據，應堪採信，原告此部分主
          張核非可採。
    （三）按消極確認之訴，經確定判決，認法律關係成立予以
          駁回時，就該法律關係之成立即有既判力（最高法院
          二十二年度上字第三八九五號判例參照）。復按「稱
          抵押權者，謂對於債務人或第三人不移轉占有而供擔
          保之不動產，得就其賣得價金受清償之權。」。民法
          第八百六十條定有明文。本件被告丁○○對訴外人陳
          富雄確有上述六百九十五萬元之債權，歷經本院九十
          二年度訴字第三六號民事判決、台灣高等法院台中分
          院九十二年度上字第三七０號民事判決、最高法院九
          十四年度台上字第二六二號民事裁定確定，則被告曾
          樹滕就上述對訴外人陳富雄未受清償債權部分，以抵
          押權人地位對被告方家秀供擔保之系爭田尾鄉○○○
          段二八六、二八六─七地號土地（權利範圍各為六八
          ０分之四七七）賣得價金受清償，揆諸上揭民法規定
          ，自為法所許。綜上所述，被告丁○○對本院九十一
          年度執字第一一一七二號強制執行事件之債務人方家
          秀既有抵押債權存在，並據以參與分配，本院民事執
          行處准依其數額列入分配，並無不合，原告指被告曾
          樹滕以訴外人陳富雄及本件被告方家秀向其所借款項
          六百九十五萬元，從未付息，亦未清償而參與分配云
          云，對債務人固有誤指，其進而請求確認本院九十一
          年度執字第一一一七二號強制執行事件分配表所列被
          告丁○○對被告方家秀七百萬四千零四十五元之債權
          不存在，分配表所列被丁○○分配金額新台幣一百八
          十萬六千五百八十三元全部剔除，改分配予原告按債
          權額比例分配，自屬無據，均應駁回。
    （四）本件事證已臻明確，兩造其餘攻擊防禦方法核與判決
          結論並無影響，自毋庸逐一論敘，附此說明。
六、負擔訴訟費用之依據：民事訴訟法第七十八條、第八十五條
    第一項。
中      華      民      國      九十四  年  七  月  八日
                            民事第一審  法  官  簡燕子
上為正本係照原本作成。
如不服本判決，應於判決送達後二十日向本院提出上訴狀。
中      華      民      國      九十四  年  七  月十二日
                                        書記官  張清秀
